臺灣高等法院刑事判決　　　　　　　　94年度上訴字第3094號
上　訴　人
即　被　告　甲○○
選任辯護人　李永裕律師
上列上訴人即被告因違反森林法等案件，不服臺灣臺北地方法院
94年度訴字第923 號，中華民國94年8 月23日第一審宣示判決筆
錄（起訴案號：臺灣臺北地方法院檢察署93年度偵字第17489 號
），提起上訴，本院判決如下：
    主  文
上訴駁回。
    事  實
本審記載事實與第一審宣示判決筆錄（如附件）所記載相同，茲
引用之。
    理  由
一、本件上訴人即被告甲○○因於他人保安林內擅自占用，違反
    森林法第51條第1 項、第3 項規定，經原法院為協商判決，
    處以有期徒刑6 月，如易科罰金，以銀元300 元折算1 日，
    緩刑2 年。
二、被告提起上訴意旨以：（一）其於原審之協商意思，並非出
    於自由意志；（二）本件刑罰權之追訴時效已過，依法應為
    免訴之判決云云。
三、按依刑事訴訟法第七編所為之科刑判決，不得上訴。但有第
    455 條之4 第1 項第1 款、第2 款、第4 款、第6 款、第7
    款所定之情形之一，或協商判決違反同條第二項規定者，不
    在此限；又有被告協商之意思非出於自由意志，或法院應諭
    知免訴情形之一者，法院不得為協商判決，固分別為刑事訴
    訟法第455 條之10第1 項及第455 條之4 第1 項第2 款、第
    7款所明定。
四、經查，原審法院於民國（下同）94年8 月23日行準備程序時
    ，檢察官聲請認罪協商，經受命法官詢問被告之選任辯護人
    連阿長律師，選任辯護人答稱：「要」，檢察官旋即聲請於
    審判外進行協商程序，被告之選任辯護人表示「沒有意見」
    ，受命法官即諭知：「一、同意檢察官之聲請於審判外進行
    協商程序。二、暫先休庭於審判外進行協商。三、指定選任
    辯護人連阿長律師協助被告進行協商」。嗣經原審法院合議
    庭評議結果，同意改由受命法官獨任進行協商程序。其後法
    官詢問被告：「你明知臺北縣石碇鄉○○○段內楒仔腳小段
    29地號、1 之7 地號及1 之8 地號如附圖Ａ部分所示為國有
    1037號區外未登入保安林地，竟於93年3 月間，意圖為自己
    不法之利益，竊佔如附圖Ａ部分國有土地，興建土地公廟一
    座，面積約80平方公尺。嗣於93年3 月9 日為行政院農業委
    員會林務局羅東林區管理處臺北工作站現場巡視員執行巡視
    時發覺上情？」，被告答：「我承認本件犯罪事實」。法官
    當庭告知被告認罪之罪名及應有之權利，並詢問被告「與檢
    察官達成協商，是否出於自由意志？」，被告答稱：「是的
    」（原審94年8 月23日準備程序筆錄第4 頁至第6 頁）。該
    筆錄並經當庭給閱朗讀受訊問人認為無誤後，由被告甲○○
    及選任辯護人連阿長律師當庭簽名於筆錄上。而經本院詢以
    對上開原審94年8 月23日準備程序筆錄所載之意見，被告亦
    答稱：「沒意見」（本院94年10月19日訊問筆錄第2 頁）。
    被告於原審既選任辯護人為其辯護，對於法官詢問之內容，
    已能明瞭，且就其權利之保障，亦臻完備，堪徵被告同意認
    罪協商之意思，悉出於自由意志。被告提起上訴意旨以乃因
    原審之檢察官及選任辯護人告以僅須承認犯罪即可，遂於原
    審之準備程序對檢察官起訴之犯罪事實為認罪，該協商之意
    思非出於自由意志云云，顯有未合。
五、次查，依卷附被告於93年7 月間與陳和順、周金春、林卻等
    人所具陳情書所載「．．．該土地公廟為原本舊有土地公廟
    ，因於90年間納莉颱風導致土石流，原有建於該管林班地上
    之土地公廟，被土石流沖走。．．．，於90年再集資重建，
    重建時誤判為私有土地」（偵查卷第22頁），及臺北縣石碇
    鄉公所93年7 月29日北縣碇民字第0930007508號函所載「90
    年因納莉颱風土石流會毀損後，再由地方士紳集資募款重新
    整建完成」（原審卷第33頁），可徵原舊有之土地公廟，因
    納莉颱風來襲，遭土石流沖走，已不存在。另觀諸被告所提
    出新、舊有土地公廟照片（偵查卷第27頁、原審卷第30頁至
    第32頁）所攝，後者之雜草四處叢生、占用之面積不大，前
    者占用面積達80平方公尺，兩者相去甚遠。被告既非將原有
    之舊土地公廟作修補，而係重新發包，大肆擴建，自已生重
    新占用之事實，且應自90年間發包興建時起算。按被告所占
    用之土地，該當於森林法第51條之「他人林地」，而森林法
    第51條第1 項規定「於他人森林或林地內，擅自墾殖或占用
    者，處六月以上五年以下有期徒刑，得併科新臺幣六十萬元
    以下罰金」，法定刑最重本刑為五年以下有期徒刑，依刑法
    第80條第1 項第2 款規定，追訴權之時效為10年。本件告訴
    人係於93年間提出告訴，有森林被害告訴書附卷（偵查卷第
    13頁）可稽，臺北縣政府警察局新店分局於93年9 月23日傳
    喚被告製作筆錄，並於93年10月4 日函送臺灣臺北地方法院
    檢察署，亦有臺北縣政府警察局新店分局刑事案件報告書在
    卷（偵查卷第1 頁）可佐。參照最高法院82年度第10次刑庭
    會議決議意旨，追訴權包括偵查、起訴、審判，若已實施偵
    查，自不生時效進行。本件追訴權之時效應從90年間重新施
    工起算，檢察機關既於93年10月4 日受理實施偵查，且本件
    之追訴權時效為10年，並未逾追訴權時效。被告提起上訴意
    旨以該土地公廟已存在逾百年以上，追訴權時效已過，依法
    應為免訴之判決云云，自無足取。
六、綜上所述，原審就本件訴訟程序採認罪協商制度，被告於法
    庭之陳述係出於自由意志，且本件占用之事實，係發生於90
    年間，而被告所涉犯森林法第51條之罪，法定最重本刑為5
    年以下有期徒刑，追訴權之時效為10年，檢察機關於93年10
    月4 日實施偵查，時效尚未完成。被告以有刑事訴訟法第45
    5 條之4 第1 項第2 款、第7 款之規定為由，提起上訴，顯
    與刑事訴訟法第455 條之10第1 項但書之規定不符，其上訴
    不合法，且無從補正，應予駁回，並不經言詞辯論為之。
據上論斷，應依刑事訴訟法第455 條之11、第367 條前段、第37
2 條、第373 條，判決如主文。
中　　華　　民　　國　　94　　年　　11　　月　　14　　日
　　　　　　　　　刑事第十八庭審判長法　官  吳昭瑩
　　　　　　　　　　　　　　　　    法　官  李英勇
　　　　　　　 　 　　　　　　　　　法　官  王麗莉
以上正本證明與原本無異。
如不服本判決，應於收受送達後十日內向本院提出上訴書狀，其
未敘述上訴之理由者並得於提起上訴後十日內向本院補提理由書
（均須按他造當事人之人數附繕本）。
                                    書記官  蘇秋
中　　華　　民　　國　　94　　年　　11　　月　　21　　日
